臺灣基隆地方法院基隆簡易庭民事判決
111年度基簡字第469號
原      告  張淑媛  

被      告  張淑玲  


上列當事人間請求清償債務事件，本院於民國111年7月18日言詞
辯論終結，判決如下：
    主  文
被告應給付原告新臺幣貳拾萬元。
訴訟費用新臺幣貳仟壹佰元由被告負擔。
本判決得假執行。
    事實及理由
一、原告起訴主張：
(一)被告前以其罹患癌症，需要化療之醫療費用為由，於民國11
    0年7月27日與原告簽立借款契約書(下稱系爭契約書)，向原
    告借款新臺幣(下同)20萬元(下稱系爭借款)，並承諾迨其領
    得保險理賠金後即將前開借款全數返還予原告，詎被告嗣領
    得化療之保險理賠金後，迄未返還系爭借款，迭經原告催討
    未果，為此爰依消費借貸之法律關係提起本件訴訟等語。
(二)對被告抗辯所為之陳述：被告未曾就系爭借款債務清償原告
    30萬元；另被告所提出票面金額16萬元之支票1紙(下稱系爭
    支票)係原告至基隆市第二信用合作社為被告貸款購房而簽
    發，與系爭借款債務無關。
(三)並聲明：被告應給付原告200,000元。
二、被告則聲明請求駁回原告之訴，並答辯略以：
　　被告雖曾於110年7月27日簽立系爭契約書向原告借款20萬元
    以支付化療之醫療費用，並承諾於領得保險理賠金後即返還
    系爭借款，被告亦已於110年1、2月間領得上開保險理賠金
    約20萬元，惟被告嗣發現其先前另向原告借款30萬元並依約
    清償後，因原告未將該筆借款之收據返還予被告，致被告再
    向原告清償30萬元，是系爭借款債務業經被告全數清償，且
    原告尚積欠向被告溢收之10萬元。
三、經查，原告主張被告前以其罹患癌症，需要醫療費用為由，
    而於110年7月27日與原告簽立系爭契約書，向原告借款20萬
    元，並承諾於領得保險理賠金後即將前開借款全數返還予原
    告等事實，業據其提出系爭契約書影本為證，且為被告所不
    爭執，應堪信為真實。
四、按稱消費借貸者，謂當事人一方移轉金錢或其他代替物之所
    有權於他方，而約定他方以種類、品質、數量相同之物返還
    之契約；借用人應於約定期限內，返還與借用物種類、品質
    、數量相同之物，民法第474條第1項、第478條前段分別定
    有明文。次按當事人主張有利於己之事實者，就其事實有舉
    證之責任，民事訴訟法第277條前段定有明文。再按原告對
    於自己主張之事實已盡證明之責後，被告對其主張，如抗辯
    其不實並提出反對之主張者，則被告對其反對之主張，亦應
    負證明之責，此為舉證責任分擔之原則；又債務人自認債務
    發生原因之事實而主張債務已因清償等事實而消滅，應由債
    務人就該事實負舉證責任(最高法院18年上字第2855號判例
    、107年度台上字第1937號判決意旨參照)。查本件被告向原
    告借款時，既已承諾於領得保險理賠金後即將全數清償系爭
    借款，被告復自承其已於111年1、2月間領得上開保險理賠
    金約20萬元(見本院111年7月18日言詞辯論筆錄)，堪認系爭
    借款之清償期業於被告領得前開保險理賠金時屆至，被告自
    斯時起即應負返還系爭借款予原告之義務。至被告雖辯稱其
    前因重複清償原告30萬元而已將系爭借款債務全數清償云云
    ，惟為原告所否認，揆諸前揭規定及說明，自應由被告就此
    部分事實負舉證之責。而查，依被告所提出基隆市第二信用
    合作社存款存入水單、系爭支票及104年4月4日協議書等件
    影本之證據資料，均無從證明被告確重複清償原告30萬元，
    自不能認被告因此對原告有何債權足以與原告之系爭借款債
    權抵銷。此外，被告迄至本院言詞辯論終結時止，均未提出
    任何證據舉證以實其說，是被告上開所辯，自無足採。準此
    ，原告依消費借貸之法律關係，請求被告返還已屆清償期之
    系爭借款債務20萬元，自屬有據，應予准許。
五、本件第一審裁判費為2,100元，此外核無其他費用之支出，
    爰依職權確定本件訴訟費用由敗訴之被告負擔。
六、本件係因訴訟標的金額未逾500,000元，適用簡易程序所為
    被告敗訴之判決，依民事訴訟法第389條第1項第3款，應依
    職權宣告假執行。
七、據上論結，本件原告之訴為有理由，依民事訴訟法第436條
    第2項、第385條第1項前段、第78條、第87條、第389條第1
    項第3款，判決如主文。
中　　華　　民　　國　　111 　年　　8 　　月　　5 　　日
                  基隆簡易庭法　官　姚貴美　　　　　
以上正本係照原本作成。
對於本件判決如有不服，應於收受送達後20日內向本院提出上訴
書狀，上訴於本院合議庭，並按他造當事人之人數附具繕本。如
委任律師提起上訴者，應一併繳納上訴審裁判費。 
中　　華　　民　　國　　111 　年　　8 　　月　　15　　日
                            書記官　陳彥端